最高法院刑事裁定　　　　　　　　　　111年度台抗字第159號
再抗告人　　張宏昌



上列再抗告人因違反毒品危害防制條例等罪定應執行刑案件，不
服臺灣高等法院臺南分院中華民國110 年12月17日駁回其抗告之
裁定（110年度抗字第981號），提起再抗告，本院裁定如下：
    主  文
再抗告駁回。
    理  由
一、按裁判確定前犯數罪者，併合處罰之；數罪併罰有二裁判以
    上宣告多數有期徒刑者，於各刑中之最長期以上，各刑合併
    之刑期以下，定其應執行之刑期，但不得逾30年，此觀刑法
    第50條第1項前段、第51條第5款及第53條分別規定甚明。又
    執行刑之量定，係事實審法院自由裁量之職權，倘其所酌定
    之應執行刑，並未違背刑法第51條各款所定之方法或範圍，
    暨刑事訴訟法第 370條規定所揭示之不利益變更禁止原則（
    即法律之外部性界限），亦無明顯違背公平、比例及罪刑相
    當原則或整體法律秩序之理念（即法律之內部性界限）者，
    即與法律授予裁量權行使之目的契合，自不得任意指為違法
    或不當。
二、本件第一審即臺灣嘉義地方法院以受刑人即再抗告人張宏昌
    （下稱再抗告人）所犯如其裁定附表所示施用第一級毒品等
    共 3罪所處之刑，係分別由數個不同案件判決確定之宣告刑
    ，合於裁判確定前所犯合併定其應執行刑要件，且分屬得易
    科罰金暨得易服社會勞動，與不得易科罰金亦不得易服社會
    勞動之罪刑，有相關裁判書及再抗告人前案紀錄表附卷可憑
    ，因認檢察官依再抗告人之請求聲請就其所犯上揭數罪所處
    之有期徒刑合併定其應執行刑為正當，乃於其中有期徒刑之
    最長期（即如上開附表編號 2所示有期徒刑10月）以上，各
    有期徒刑合併之刑期（即有期徒刑1年4月）以下，依循刑事
    訴訟法第 370條所揭示禁止不利益變更原則，暨受法律秩序
    理念所指導且考量法律目的所在之裁量準據，本於恤刑理念
    ，依限制加重原則，對於上述共 3罪所處之徒刑合併酌定其
    應執行之刑為有期徒刑1年3月。再抗告人以第一審裁定疏未
    斟酌刑法廢除連續犯後，於數罪併罰定應執行刑時，應避免
    刑罰過重之不合理現象，以利受刑人復歸社會等因素，致所
    酌定之上述應執行刑過重為由，向原審提起抗告，請求重新
    酌定較輕之應執行刑云云。然原審以第一審裁定所酌定之應
    執行刑，係綜合審酌再抗告人所犯數罪反映出之人格特性、
    刑罰暨定應執行刑之規範目的、所犯各罪間之關聯性及所侵
    害之法益與整體非難評價等面向，於法律拘束之外部性及內
    部性界限內，依限制加重原則，裁定其應執行之刑為有期徒
    刑1年3月，已本於恤刑理念給予適度之刑罰折扣，並未逾越
    刑法第51條第5款及刑事訴訟法第370條所規定之法律外部性
    界限，且無逾越法秩序理念或濫用裁量權而有明顯違反公平
    、比例及罪刑相當原則等法律內部性界限之情形，抗告意旨
    任意指摘第一審裁定所酌定之應執行刑過重，難認可採，因
    認其抗告為無理由而裁定予以駁回，經核於法尚無違誤。本
    件再抗告人再抗告意旨並未指摘原裁定究有如何違誤或不當
    之情形，徒泛言第一審裁定就其所犯上揭數罪所酌定之應執
    行刑，相較於其他相類司法案例所定之應執行刑而言，尚嫌
    過重而有失公允，原裁定未加以糾正卻仍予維持，自屬違誤
    ，爰請求撤銷原裁定，並重新裁定較輕之應執行刑，以符公
    平及比例原則云云，顯係對原審裁量職權之適法行使任意指
    摘，依上述說明，其再抗告為無理由，應予駁回。
據上論結，應依刑事訴訟法第412條，裁定如主文。
中    華    民    國   111    年    1     月    20    日
                  刑事第一庭審判長法  官  郭  毓  洲  
                                  法  官  林  英  志  
                                  法  官  林  靜  芬  
                                  法  官  周  盈  文  
                                  法  官  蔡  憲  德  
本件正本證明與原本無異
                                  書記官
中    華    民    國   111    年    1     月    21    日